【裁判字號】    97,上易,541
【裁判日期】    970513
【裁判案由】    傷害
【裁判全文】
臺灣高等法院臺中分院刑事判決         97年度上易字第541號
上  訴  人  臺灣臺中地方法院檢察署檢察官
上  訴  人
即  被  告  乙○○
被      告  丙○○
上列上訴人因傷害案件，不服臺灣臺中地方法院中華民國97年1
月16日第一審判決（臺灣臺中地方法院檢察署96年度偵字第2313
0號），提起上訴，本院判決如下：
    主  文
上訴駁回。
    事實及理由
一、本案經本院審理結果，認第一審判決認事用法及量刑均無不
    當，應予維持，並引用第一審判決書記載之事實、證據及理
    由（如附件） 。
二、上訴人即被告 (下稱被告)乙○○上訴意旨略以：伊並無以
    雨傘、銅製按摩器毆打告訴人丙○○，丙○○左前額係因拉
    扯中自己不慎撞擊摩托車所致，本件係因丙○○挑釁，伊所
    為之目的在於防衛，原審竟量處與丙○○相同刑度等語，指
    摘原判決不當。惟按，「正當防衛必須對於現在不法之侵害
    始得為之，侵害業已過去，即無正當防衛可言。至彼此互毆
    ，又必以一方初無傷人之行為，因排除對方不法之侵害而加
    以還擊，始得以正當防衛論。故侵害已過去後之報復行為，
    與無從分別何方為不法侵害之互毆行為，均不得主張防衛權
    。」最高法院83年度台上字第4299號判決意旨參照。本件被
    告乙○○與丙○○係因停車糾紛先起爭執，再互毆，雙方於
    起爭執之時即有傷人之意思，自均難認係正當防衛，且被告
    乙○○確有以雨傘、銅製按摩器毆打丙○○，業據丙○○指
    證歷歷，復有被告乙○○所有之雨傘及銅製按摩器扣案可佐
    ，參諸丙○○亦確受有左前額頭皮裂傷，有診斷證明書在卷
    可參，與其所證相吻合，被告乙○○空言否認犯行，委無足
    採。檢察官依告訴人乙○○之請求上訴意旨略以：被告丙○
    ○故意毆打告訴人乙○○，造成乙○○受有急性牙間腫脹、
    牙根需拔除等傷害，迄今尚未賠償乙○○，原審僅對被告丙
    ○○量處拘役40日，如易科罰金，以新台幣1,000元折算1日
    ，量刑顯然過輕等語，指摘原判決不當。惟按「量刑輕重係
    屬事實審法院得依職權自由裁量之事項，苟已斟酌刑法第57
    條各款所列情狀而未逾越法定刑度，不得遽指為違法（最高
    法院72年度台上字第6696號、75年度台上字第7033號判例要
    旨參照）；且在同一犯罪事實與情節，如別無其他加重或減
    輕之原因，下級審量定之刑，亦無過重或失輕之不當情形，
    則上級審法院對下級審法院之職權行使，原則上應予尊重（
    最高法院85年度台上字第2446號裁判意旨參照）。本件原審
    審酌被告2 人間僅因細故即互毆、所受傷害之程度，及渠等
    犯後均僅坦承部分犯行等一切情狀，各量處拘役40日，並均
    諭知易科罰金之折算標準，量刑尚稱妥適，且原判決亦未認
    定被告丙○○有賠償乙○○之情事，故乙○○及檢察官認原
    判決對被告丙○○量刑過輕云云，自均無理由，應予駁回。
三、據上論斷，應依刑事訴訟法第三百七十三條、第三百六十八
    條，判決如主文。
本案經檢察官甲○○到庭執行職務。
中    華    民    國    97    年    5     月    13    日
          刑事第十庭    審判長法  官  林  照  明
                              法  官  蔡  名  曜
                              法  官  郭  瑞  祥
上列正本證明與原本無異。
不得上訴。
                              書記官  李  妍  嬅
中    華    民    國    97    年    5     月    13    日


司法院資訊處製作；財團法人民間司法改革基金會備份。
